臺灣士林地方法院刑事判決
110年度審易字第1019號
                                   110年度審易字第1069號
公  訴  人  臺灣士林地方檢察署檢察官陳銘鋒
被      告  賴明志



上列被告因竊盜案件，分別經檢察官提起公訴（110年度偵字第9
335號、第10679號），經本院合併審理後，被告在本院準備程序
中就被訴事實均為有罪之陳述，經本院獨任法官裁定改依簡式審
判程序審理後，茲判決如下：
    主  文
賴明志侵入有人居住之建築物竊盜，累犯，處有期徒刑陸月，如
易科罰金，以新臺幣壹仟元折算壹日，未扣案之犯罪所得GUCCI 
 錢包壹個、新臺幣捌佰元均沒收，於全部或一部不能沒收或不
宜執行沒收時，追徵其價額；又竊盜，累犯，處有期徒刑參月，
如易科罰金，以新臺幣壹仟元折算壹日。應執行有期徒刑柒月，
如易科罰金，以新臺幣壹仟元折算壹日。
    事  實
一、賴明志先前因案被判處罪刑，民國107 年7 月10日易科罰金
    ，執行完畢後，復因施用第二級毒品案件，經本院以107  年
    度審簡字第1347號判決判處有期徒刑3月 確定；又因施用第
    二級毒品案件，經本院以108 年度士簡字第10號判決各判處有
    期徒刑4 月（2 罪）確定；上開2 案，嗣經本院以108  年度
    聲字第809 號裁定合併定應執行刑為有期徒刑9 月確定後，
    併同另犯竊盜罪所判處之拘役40日（本院108 年度簡字第19
    2 號），送監接續執行至109 年10月17日縮刑期滿出監，執行
    完畢。
二、賴明志出監後，因腳傷失業，而有下列2 次竊盜行為：
（一）意圖為自己不法之所有，基於竊盜犯意，於110 年4 月29日
      凌晨1 時25分許，在臺北市○○區○○○00號「新光醫療財團法
      人新光吳火獅紀念醫院」內（下稱新光醫院），開門進入
      有病患入住之602 號單人病房後，趁該病患之家屬殷玲疏
      於注意之際，徒手竊取殷玲所有之GUCCI錢包1  個（價值
      新臺幣【下同】20000 元，內有現金800 元、金融信用卡8 
      張、身分證1 張），得手後逃離現場。
（二）又另行起意，而意圖為自己不法之所有，基於竊盜犯意，
      於110 年5 月1 日上午8 時55分許，在臺北市○○區○○路0 
      段000 號「臺北榮民總醫院」急診室內（起訴書誤載為士
      林區），趁病患管大文臥床治療而未注意之際，徒手竊取
      管大文所有，放置在其病床下方之斜背包1個（內有水瓶1
       個、雨衣1 件、藥品1 包、太陽眼鏡1 個），得手後欲
      將上開贓物藏放在其隨身包包內時，為一旁之病患黃鈺珺
      發覺有異，當場喝止，賴明志方將竊得之斜背包放回原病
      床下方後，自行離去。
三、案經殷玲訴請臺北市政府警察局士林分局、臺北市政府警察局
    北投分局分別移送臺灣士林地方檢察署檢察官偵查起訴後，
    由本院合併審理。
    理  由
一、本件係依簡式審判程序審判之案件，依刑事訴訟法第273 條
    之2 規定，本件之證據調查，不受同法第159 條第1 項、第
    161 條之2 、第161 條之3 、第163 條之1 及第164 條至第
    170 條等規定之限制，先予敘明。
二、訊據被告賴明志坦承上揭2 次竊盜犯行不諱，核與殷玲、管
    大文、黃鈺珺分別於警詢中指述之情節相符（110 年度偵字
    第10679 號卷第21頁，110 年度偵字第9335號卷第17頁、第
    21頁），此外，並有新光醫院、臺北榮民總醫院兩處監視器
    側錄被告2 次行竊過程之翻拍照片各1 份、檢察事務官擷取
    臺北榮民總醫院監視器畫面之翻拍照片1 份、臺灣士林地方
    檢察署公務電話紀錄表1 份附卷（依序見110 年度偵字第10
    679 號卷第29頁至第30頁，110 年度偵字第9335號卷第29頁
    至第31頁、第65頁至第81頁、第61頁），及上開兩處監視器
    錄影光碟2 片扣案可資佐證，足徵被告前揭自白屬實，可以
    採信，本件事證明確，被告上開2 次竊盜犯行均堪認定，應
    依法論科。
三、查醫院病房係病患在住院期間內休息、養病之所在，亦係病
    患家屬於照顧病患時住宿、起居之生活場所，雖醫護人員基
    於工作需要，得自由進出，然外人非有正當理由，則仍不得
    任意出入，是故，解釋上在病患之住院期間內，不論病患或
    其家屬，對病房仍有居住安寧不受他人任意侵擾之權，其病
    房安寧與財產監督權在上揭期間內，亦應受到保護，故斯時
    病房應屬於刑法第321 條第1 項第1 款規定之有人居住的建
    築物（最高法院101 年度台非字第140 號判決意旨參照），
    至於急診室因係醫院之公開診療場所，隨人進出，雖不免有
    病患在該處休息，然無法圈劃出一定的起居、休養空間，其
    性質與病房不同，是故，被告在新光醫院病房內行竊，依上
    說明，應屬侵入有人居住之建築物內竊盜，至其在臺北榮民
    總醫院行竊部分，則僅應論以普通竊盜。
四、核被告所為，就其在新光醫院病房內竊取殷玲財物部分，係
    犯刑法第321 條第1 項第1 款之侵入有人居住之建築物竊盜
    罪，至其在臺北榮民總醫院急診室行竊管大文財物部分，則
    係犯刑法第320 條第1 項之普通竊盜罪。被告所犯上開2  
    罪，犯意各別，行為互殊，兩次之犯罪時間、被害人均有不
    同，客觀上可以按其行為，分別評價，應分論併罰。被告前
    有如事實欄一所示之科刑及執行情形，有臺灣高等法院被告
    前案紀錄表1 份在卷可參，其於前案之有期徒刑執行完畢後
    ，5 年內故意再犯本件有期徒刑以上刑之兩罪，均為累犯，
    考量被告先前係因施用毒品案件受刑，與本案竊盜之犯罪類
    型不同，據其在本院所述，又係因腳痛失業，無錢吃飯所致
    ，並非全然再犯不知悔改者可比，如因此加重其刑，不免過
    苛，參酌司法院大法官會議釋字第775 號解釋意旨，僅就其
    所犯兩罪，分別加重其法定最高本刑，而不再加重其最低本
    刑。爰審酌被告前曾因竊盜案件，經本院以108 年度簡字第
    192 號判決判處拘役40日確定，有臺灣高等法院被告前案紀
    錄表1 份附卷可考，素行不佳，此次行竊他人財物，雖其陳
    稱是因腳傷失業，又因疫情找不到工作，餓了好幾天等語，
    然終究是損人利己之不法行為，此外，以侵入醫院病房做為
    行竊手段，不僅造成被害人之財產損失，且直接危及被害人
    之住院安寧，被告犯後於本院審理時已坦承犯行，竊自管大
    文之贓物並已當場交還管大文，惟並未返還竊自殷玲之財物
    ，亦未賠償殷玲損失，另斟酌被告之年齡智識、生活經驗與
    其他一切情狀，分別量處如主文所示之刑，再定其執行刑，
    並均諭知易科罰金之折算標準，以示懲儆。
五、沒收（追徵）：
（一）被告竊取殷玲所得之GUCCI 錢包1 個，內有現金800 元、金
      融信用卡8 張、身分證1 張，均係其犯罪所得，均未扣案
      ，被告亦尚未返還或賠償給殷玲，其中，就GUCCI 錢包與
      800 元現金部分，應依刑法第38條之1 第1 項前段、第3 
      項規定，在被告該次犯罪之主文項下宣告沒收，如全部或
      一部不能沒收或不宜執行沒收時，追徵其價額，殷玲並得
      依刑事訴訟法第473 條第1 項規定，於裁判確定後1 年內
      ，向檢察官聲請發還已沒收之前開犯罪所得，或給付其變
      價，至金融信用卡與身分證部分，因其物理本身並無甚實
      際的經濟價值，且經註銷掛失，重新製作後，即失其原有
      功能，即便追回，亦無太多實效，如予沒收或追徵，實欠
      缺刑法上之重要性，依刑法第38條之2 第2 項規定，爰不
      予沒收或追徵。
（二）被告竊取管大文所得之1 個斜背包，含內裝之水瓶、雨衣
      等財物，雖亦係其犯罪所得，惟業經管大文就地追回，此
      經管大文於警詢中陳明在卷（110 年度偵字第9335號卷第
      18頁），依刑法第38條之1 第5 項規定，亦無須沒收或追
      徵，附此敘明。　　　
據上論斷，應依刑事訴訟法第273 條之1 第1 項、第299 條第1 
 項前段，刑法第320 條第1 項、第321 條第1 項第1 款、第47
條第1 項、第41條第1 項前段、第51條第5 款、第38條之1 第1 
項前段、第3 項，刑法施行法第1 條之1 第1 項，判決如主文。
本案經檢察官林聰良到庭執行職務。
中　　華　　民　　國　　110 　年　　11　　月  　24　　日
                  刑事第九庭法  官  陳彥宏  
以上正本證明與原本無異。
如不服本判決應於收受送達後 20 日內向本院提出上訴書狀，並
應敘述具體理由。其未敘述上訴理由者，應於上訴期間屆滿後
20 日內向本院補提理由書 (均須按他造當事人之人數附繕本 )
「切勿逕送上級法院」。
因疫情而遲誤不變期間，得向法院聲請回復原狀。
                            書記官  李文瑜
中　　華　　民　　國　　110 　年　　11　　月  　24　　日

附錄本案論罪科刑依據法條全文：
刑法第320 條
意圖為自己或第三人不法之所有，而竊取他人之動產者，為竊盜
罪，處5年以下有期徒刑、拘役或50萬元以下罰金。
意圖為自己或第三人不法之利益，而竊佔他人之不動產者，依前
項之規定處斷。
前二項之未遂犯罰之。

刑法第321條
犯前條第一項、第二項之罪而有下列情形之一者，處6月以上5年
以下有期徒刑，得併科50萬元以下罰金：
一、侵入住宅或有人居住之建築物、船艦或隱匿其內而犯之。
二、毀越門窗、牆垣或其他安全設備而犯之。
三、攜帶兇器而犯之。
四、結夥三人以上而犯之。
五、乘火災、水災或其他災害之際而犯之。
六、在車站、港埠、航空站或其他供水、陸、空公眾運輸之舟、
    車、航空機內而犯之。
前項之未遂犯罰之。